最高法院刑事判決　　　　　　　　　　　　　　　九十三年度台上字第三一九０號
　　上　訴　人　甲○○
右上訴人因違反槍砲彈藥刀械管制條例案件，不服台灣高等法院中華民國九十三年四
月十三日第二審判決（九十三年度上訴字第三０九號，起訴案號：台灣台北地方法院
檢察署九十二年度偵字第一六二七一號），提起上訴，本院判決如左：
    主  文
原判決關於製造爆裂物部分撤銷，發回台灣高等法院。
其他上訴駁回。
    理  由
一、關於撤銷發回部分
本件原判決認定上訴人甲○○明知未經許可，於民國九十二年七月二日上午十二時十
四分許、九十二年七月四日上午十時五十分許，在屏東縣潮州鎮之藍語生活網網路咖
啡店內，以電腦連接ｅ世代百貨跳蚤市場（網址：888138.com.tw ）及台灣俱樂部（
網址：www.twclub.com.tw）等網頁，分別以「whitestar」及「太白金星」等化名，
刊登「爆破器材廉售」之廣告，並留下電子郵件信箱（網址：whitestar666666@yaho
o.com.tw）供聯絡之用，事為警察發覺，經按址聯絡，上訴人不知事跡敗露，仍與誘
捕之警員商妥以新台幣三萬元出售無線電遙控引爆裝置一枚，並即於九十二年七月十
四日，在其屏東縣萬巒鄉○○村○○路三四之六號住處，以其所有如原判決附表（下
稱附表）一所示之工具，將裝飾聖誕樹所用燈泡，取下外玻璃、放入鎢絲，製成雷管
，再於鋼管內置入由鞭炮內取得之黑色火藥、雷管，並以汽車遙控器及自製鬆發詭雷
（以髮夾鑰匙圈為插銷、電線連接外盒開啟處）為開關，一旦啟動開關，可使鎢絲燃
燒產生高熱以引爆鋼管內火藥，而製造成具殺傷力之爆裂物一枚，旋依約於九十二年
七月二十一日下午六時許，將之藏放於台北市○○○路三號台北火車站地下一樓南區
置物櫃內，再至火車站內與喬裝顧客之警員會面時，為警查獲，並扣得前開爆裂物一
枚（後經員警擊解碎裂）、遙控器一個、供製造爆裂物所用如原判決附表（下稱附表
）一編號(一)至(六)所示之物，與非供犯罪所用如附表二所示之物等情，因認第一審法院
論處上訴人未經許可，製造爆裂物罪刑（累犯），為無不合，予以維持，固非無見。
惟查(一)依刑法第三十八條第一項第一款、第二項之規定，違禁物不問屬於犯人與否，
均應諭知沒收之，採義務沒收主義，法院無審酌之餘地。本件台北市政府警察局所檢
送之證物清單載明有採自擊解後之掩體內地上之火藥二百五十二公克（取零點八公克
送驗），及採自擊解後未損壞之黑色金屬管內之火藥二百八十五公克（取零點七公克
送驗），該等檢體各取樣零點三公克送經檢驗結果，各該檢體均為煙火類火藥；另有
灰色粉末二包，亦驗出火藥成分，此有內政部警政署刑事警察局鑑驗通知書可按（見
第一審卷第六一、六八、六九頁）。該等火藥如為違禁物，審理事實之法院，即應諭
知沒收，原判決未予以沒收，自有判決不適用法則之違誤。(二)原判決認定扣案如附表
一所示之物，係上訴人所有，且為供犯罪所用之物，依刑法第三十八條第一項第二款
宣告沒收。至附表二所示之物，雖為上訴人所有但並未使用、預備供製造爆裂物之用
，不予宣告沒收等語。但上訴人於警詢中供明：上開電源供應器、歐姆電表，係用來
測試爆裂物之電流；尖嘴鉗係用以裝配爆裂物之零件；磁簧開關係連接雷管測試等語
；於偵查中亦供承：扣案清單上之物品，均為此次製作爆裂物之工具（見偵查卷九十
二年八月四日第三次警詢筆錄、同年月二十一日偵訊筆錄）。原判決認定附表二所示
之物，非為供製造爆裂物之用，不予宣告沒收，其採證顯與卷證資料不符，自有證據
上理由矛盾之違法。上訴意旨指摘原判決關於未經許可，製造爆裂物罪部分不當，尚
非全無理由，應認此部分有撤銷發回更審之原因。
二、駁回部分
按刑事訴訟法第三百七十七條規定，上訴於第三審法院，非以判決違背法令為理由，
不得為之。是提起第三審上訴，應以原判決違背法令為理由，係屬法定要件。如果上
訴理由狀並未依據卷內訴訟資料，具體指摘原判決不適用何種法則或如何適用不當，
或所指摘原判決違法情事，顯與法律規定得為第三審上訴理由之違法情形，不相適合
時，均應認其上訴為違背法律上之程式，予以駁回。本件上訴人甲○○上訴意旨略稱
：查扣之槍枝是玩具槍，槍管係塑膠材質，不具殺傷力。且槍枝未裝有子彈，無法用
以防身。上訴人對於槍枝是否具殺傷力並無認識云云。查原判決認定上訴人於九十二
年三月間，在屏東縣萬巒大橋下，拾得他人棄置無主之具有殺傷力，仿科特廠 MKIV/
SERIES' 七０型半自動手槍之改造手槍乙支（含彈匣一個）後，未經許可而持有之，
嗣因另行起意製造爆裂物以販售，而於九十二年七月二十一日下午六時許，於台北火
車站內與喬裝顧客之警員會面時攜以防身，為警查獲，並扣得上開槍枝等情，係依憑
上訴人所為不利於己之供述，並有改造手槍一支、內政部警政署刑事警察局鑑驗書等
證據，資以證明上訴人有非法持有改造手槍之事實，因認第一審法院論處上訴人未經
許可，持有可發射子彈具有殺傷力之改造手槍罪刑，為無不合，予以維持，駁回上訴
人此部分之上訴，已敘明其所憑之證據及認定之理由，並以上訴人所辯：其無法知悉
該槍枝具有殺傷力云云，如何不足採信，於理由中詳加說明與指駁，從形式上觀察，
並無違背法令之情形存在。又上訴人已自承：其恐對方為黑道人物而帶槍以防身，且
以上訴人曾服兵役，顯然知悉該槍具有殺傷力，已據原判決敘述明確，核無所指違背
法令之情形。上訴意旨未依卷內訴訟資料具體指摘原判決關於未經許可，持有可發射
子彈具有殺傷力之改造手槍罪，如何不適用法則，或如何適用法則不當，徒就原審採
證認事職權之適法行使，及原判決已說明之事項，任意指摘，核與法律規定得為第三
審上訴理由之違法情形，不相適合。其此部分之上訴為違背法律上之程式，應予駁回
。
據上論結，應依刑事訴訟法第四百零一條、第三百九十七條、第三百九十五條前段，
判決如主文。
中　　　華　　　民　　　國　　九十三　　年　　　六　　　月　　二十四　　日
                              最高法院刑事第七庭
                                  審判長法官  莊  登  照
                                        法官  洪  明  輝
                                        法官  黃  一  鑫
                                        法官  魏  新  和
                                        法官  林  秀  夫
      右正本證明與原本無異
                                              書  記  官
中　　　華　　　民　　　國　　九十三　　年　　　六　　　月　　二十九　　日
                                                                        Ａ
